【裁判字號】    99,訴,1097
【裁判日期】    990730
【裁判案由】    給付代墊款
【裁判全文】
臺灣臺中地方法院民事判決              99年度訴字第1097號
原      告  乙○○
被      告  甲○○
上列當事人間請求償還代墊款事件，本院於民國99年7月13日言
詞辯論終結，判決如下：
    主      文
原告之訴駁回。
訴訟費用由原告負擔。
    事實及理由
一、按訴狀送達後，原告不得將原訴變更或追加他訴，但擴張或
    減縮應受判決事項之聲明者，不在此限，民事訴訟法第255
    條第1項第3款定有明文。本件原告起訴聲明原為「被告應給
    付原告新臺幣（下同）110萬元，及自民國98年5月31日起至
    清償日止，按週年利率百分之五計算之利息」。嗣於99年7
    月13日言詞辯論期日原告當庭減縮聲明為「被告應給付原告
    837,519元，及自支付命令送達翌日起至清償日止，按週年
    利率百分之五計算之利息」，核為減縮原告應受判決事項之
    聲明，揆諸前揭規定，自應准許，合先敘明。
二、原告主張：被告為原告之胞弟，因原告另一胞弟即訴外人丙
    ○○於81年、82年間，以兩造母親即訴外人黃洪金鳳所有土
    地為擔保，向訴外人台中中小企業銀行（嗣後因合併更名為
    合作金庫商業銀行股份有限公司）分別借款300萬元、200萬
    元，合計500萬元，其中50萬元係由被告取得，故被告乃承
    諾每個月交付6千元之本息（即民間利息4分）予原告，連同
    丙○○所交付其應負擔之本息部分，均由原告統籌一併向借
    款銀行繳納，詎被告均未依約交付予原告，原告為履行丙○
    ○與借款銀行分期付款之約定，只得為被告代墊前開款項，
    期間自81年1月17日起至98年6月30日止，合計837,519元，
    屢經原告催討，被告仍置之不理，爰依兩造委任契約，請求
    被告如數給付等語。並聲明：被告應給付原告837,519元，
    及自支付命令送達翌日起至清償日止，按週年利率百分之5
    計算之利息。
三、被告則以：被告早年向銀行所貸之款項與原告無涉，被告從
    未曾委由原告為其代墊利息，原告主張為被告代墊利息，並
    未說明其所謂代墊利息之給付方式，亦未提出證據，故其主
    張並無可採。至於原告提出丙○○簽署之證明書，雖蓋有丙
    ○○之印章，然無丙○○之簽名，且依其筆跡係由原告所撰
    寫，故被告否認該文書之真正；另原告提出銀行繳款明細表
    ，其真正性亦有可疑之處，且依其內容所示，借戶為丙○○
    ，保證人為黃洪金鳳及黃官寶（即兩造之母親及父親），顯
    與兩造無涉，自不足證明原告主張之事實；又被告雖簽署切
    結書，亦僅約定「所交付之款項及付銀行之本息收據需交由
    乙○○清點」，則原告據此主張有為被告代墊本息，亦屬誤
    會。再者，原告主張從81年1月17日起為被告代墊利息，卻
    遲於99年1月11日始具狀對被告聲請核發支付命令，故原告
    縱能證明有為被告代墊利息之事實，其中罹於時效之部分，
    被告自得拒絕給付等語置辯。並聲明：駁回原告之訴。
四、得心證之理由：
（一）原告主張被告因取得訴外人丙○○向銀行借款500萬元中
      之50萬元，兩造乃約定，由被告每個月交付6千元之本息
      予原告後，原告再統籌向借款銀行繳納，詎被告均未依約
      交付予原告等語，惟均為被告所否認，是本件兩造所爭執
      之處應在於被告有無承諾每個月交付6千元予原告，及原
      告有無為被告代墊前開款項？
（二）按當事人主張有利於己之事實者，就其事實有舉證之責任
      ，民事訴訟法第277條前段定有明文。又請求履行債務之
      訴，除被告自認原告所主張債權發生原因之事實外，應先
      由原告就其主張此項事實，負舉證之責任，必須證明其為
      真實後，被告於其抗辯事實，始應負證明之責任，此為舉
      證責任分擔之原則（最高法院43年台上字第377號判例意
      旨參照）。次按民事訴訟如係由原告主張權利者，應先由
      原告負舉證之責，若原告先不能舉證，以證實自己主張之
      事實為真實，則被告就其抗辯事實即令不能舉證，或其所
      舉證據尚有疵累，亦應駁回原告之請求（最高法院17年上
      字第917號判例意旨參照）。本件被告既否認原告所主張
      有代墊利息之事實，則依舉證責任分配之原則，自應由原
      告就其前開主張之事實，負舉證責任。本件原告就其主張
      之事實，固據其提出被告簽署之切結書、丙○○簽署之證
      明書、合作金庫商業銀行豐中分行繳款明細表及繳款證明
      書各一件為證，惟查：
    1.根據被告簽署之切結書記載：「…甲○○貸款新台幣伍拾
      萬元正…每月必需交付五十萬元之連本帶息金額，…所交
      付之款項及付銀行之本息收據需交由乙○○清點」，雖有
      被告應交付50萬元之連本帶息金額，惟其簽署時間為86年
      5月18日，而金額究為多少，並未載明，且被告交付之款
      項亦僅需交由原告清點而已，並無被告委由原告代向借款
      銀行繳納之意思表示，故據此尚難認定被告有承諾每個月
      交付6千元予原告以繳付借款之本息。
    2.另原告提出丙○○簽署之證明書，雖載有被告當時（81年
      1月）承諾每個月交付6千元之利息予原告統籌繳付銀行，
      當中應期繳本息均由原告擔負籌繳等語，惟該紙證明書已
      為被告否認其真正，且證人陳述所知事實，除符合民事訴
      訟法第305條第2項、第3項之規定得以書狀陳述外，應以
      言詞陳述，且須命其具結，法院始能就其所為證言斟酌能
      否採用；倘證人未經法院訊問，或未依法提出陳述書狀，
      自非屬於合法之人證（最高法院95年度台上字第2547號裁
      判），本件證人丙○○並未符合民事訴訟法第305條第2項
      、第3項之規定，且原告復於本院審理時捨棄訊問證人丙
      ○○，自不得僅憑該紙丙○○簽署之證明書，即遽認原告
      自81年1月起有為被告代墊每個月6千元之利息之事實。
    3.至於合作金庫商業銀行豐中分行繳款明細表，依其內容所
      示，借戶為丙○○，保證人為黃洪金鳳及黃官寶，而另紙
      繳款證明書，乃合作金庫商業銀行豐中分行開立予丙○○
      ，均與兩造無涉，自不足證明原告有為被告代墊本息之事
      實。
    4.此外，原告始終未能提出其他證據證明其主張之事實為真
      ，且以原告主張其長期為被告代墊款項，竟累積長達15餘
      年始一次向被告催討，亦與經驗法則有違，是原告之主張
      ，即難採信。
（三）綜上所述，原告提出之前揭證據既無法證明其所主張自81
      年1月起有為被告代墊每個月6千元之利息之事實，確屬真
      實，加以原告又未能再提出其他積極證據以實其說，是原
      告所為上開主張，尚無可採。從而，原告本於兩造委任契
      約，請求被告給付837,519元，及自支付命令送達翌日起
      至清償日止，按週年利率百分之五計算之利息，為無理由
      ，應予駁回。
五、本件事證已臻明確，兩造其餘攻擊防禦方法及舉證，經審酌
    後核與判決結果無影響，爰不逐一論述，附此敘明。
六、訴訟費用負擔之依據：民事訴訟法第78條。
中    華    民    國    99    年    7     月    30    日
                  民事第四庭    法  官  楊國精
正本係照原本作成。
如對本判決上訴，須於判決送達後20日內向本院提出上訴狀。
中    華    民    國    99    年    7     月    30    日
                                書記官  廖春玉

司法院資訊處製作；財團法人民間司法改革基金會備份。
